臺灣高等法院刑事判決
111年度上易字第770號
上  訴  人  臺灣新北地方檢察署檢察官
被      告  林紹期

上列上訴人因被告侵占案件，不服臺灣新北地方法院110年度易
字第736號，中華民國111年3月9日第一審判決（起訴案號：臺灣
新北地方檢察署109年度調偵續字第85號、109年度調偵字第1382
號），提起上訴，本院判決如下：
    主  文
上訴駁回。
    理  由
一、公訴意旨略以：被告林紹期於民國108年5月31日，在不詳地
    點，租用告訴人紳有有限公司所有之挖土機1台，約定自108
    年6月3日開始租用（未定租期）、租金為按月新臺幣（下同
    ）45,000元、租賃契約簽訂時先繳納押金45,000元。被告取
    得本案挖土機後，竟意圖為自己不法之所有，基於侵占告訴
    人上開挖土機之犯意，除原先已繳納之押金外，均未依約給
    付租金與告訴人，且至今亦拒絕將本案挖土機返還與告訴人
    ，並避不見面，以此方式將本案挖土機易持有為所有、侵占
    入己，因認被告涉犯刑法第335條第1項之侵占罪嫌等語。
二、犯罪事實應依證據認定之，無證據不得認定犯罪事實。又不
    能證明被告犯罪者，應諭知無罪之判決，刑事訴訟法第154
    條第2項、第301條第1項分別定有明文。又刑事訴訟法第161
    條第1項規定：檢察官就被告犯罪事實，應負舉證責任，並
    指出證明之方法。因此，檢察官對於起訴之犯罪事實，應負
    提出證據及說服之實質舉證責任。倘其所提出之證據，不足
    為被告有罪之積極證明，或其指出證明之方法，無從說服法
    院以形成被告有罪之心證，基於無罪推定之原則，自應為被
    告無罪判決之諭知（最高法院92年度台上字第128號判決先
    例參照）。
三、公訴意旨認被告涉犯侵占罪嫌，無非係以被告之供述、告訴
    代理人羅廣祐律師、陳奕霖律師之指述、租賃合約書等作為
    主要論據。訊據被告固坦承於前述時間租用本案挖土機，除
    原先已繳納之押金外，均未依約給付租金與告訴人，且至今
    仍未將本案挖土機返還等情，惟堅詞否認有侵占犯行，辯稱
    ：我沒有侵占的意思，我財務發生困難，挖土機因為馬祖的
    工程運到馬祖，後來財務發生困難，挖土機還在馬祖北竿等
    語。
四、經查：
　㈠被告於108年5月31日租用告訴人所有之挖土機，租期約定為
    自108年6月3日開始租用至階段性完成止，租金為按月45,00
    0元，簽訂時已先繳納押金45,000元，被告取得挖土機後，
    均未依約給付租金與告訴人，且至今亦未將挖土機返還與告
    訴人等情，業據被告坦承不諱，核與證人即告訴人代表人林
    仁可於於原審證述相符，並有租賃合約書可稽（108年度他
    字第8650號卷第7頁），此部分事實堪以先行認定。
　㈡被告辯稱：當時租用挖土機是用於馬祖塘岐國小新建工程，
    先把舊校舍拆除，再重新蓋新校舍；是銳意營造標下來的，
    我們協議我要負責做調度、管理這方面，我後來身體不好，
    108年10月26、27日回台灣，就沒有再過去，銳意公司就找
    別人，同事有通知我本案挖土機引擎故障，因為沒辦法開到
    碼頭，那邊也沒有吊卡車，所以我沒有積極處理，挖土機就
    在馬祖塘岐國小舊校舍旁邊的廣場放到現在等語（原審卷第
    142至148頁）。經查，被告擔任負責人之新心綠能事業有限
    公司與告訴人於所簽訂關於本案挖土機之之租賃合約書第4
    點已記載租用地點為馬祖（108年度他字第8650號卷第7頁）
    ，而塘岐國小老舊教學大樓拆除新建工程確實係由銳意營造
    有限公司得標，此有連江縣北竿鄉塘岐國民小學標案資料可
    按（原審卷第158至162頁），故被告辯稱租用挖土機是用於
    銳意營造得標之馬祖塘岐國小新建工程，尚非全然無據。又
    依被告所提出該挖土機在馬祖之現況照片（原審卷第117頁
    ），經證人林仁可於原審作證時確認與告訴人租給被告之挖
    土機顏色、型號、貼紙相符（原審卷第138至140頁），故被
    告辯稱財務發生困難，挖土機還在馬祖北竿等語，亦非不可
    採信。
　㈢被告雖未遵期支付租金，亦未返還挖土機，然檢察官並未舉
    證證明被告有就該挖土機為任何處分或其他易持有為所有之
    行為，而被告所辯稱該挖土機尚在馬祖北竿因故無法運回等
    情，既非無據，故尚難認被告有侵占之意。至被告迄今仍未
    歸還本案挖土機及給付租金，屬民事關係之債務不履行，應
    另循民事途徑解決。
　㈣綜上所述，依公訴人提出之證據，客觀上尚未達到使通常一
    般之人均不致於有所懷疑，而得確信被告確有侵占犯意之程
    度，而有合理懷疑之存在，本於「罪證有疑，利於被告」之
    原則，即應為有利被告之認定。此外，復查無其他積極證據
    足以證明被告有公訴意旨所指犯行，揆諸前揭規定及判例意
    旨，應認尚屬不能證明被告犯罪，自應為被告無罪之諭知，
    以昭審慎。
五、駁回上訴之理由：
　㈠檢察官上訴意旨略以：若該挖土機確在馬祖，即使如被告所
    辯，該挖土機引擎故障，被告理應設法交還告訴人，斷無經
    數年催討，仍未將該挖土機運送回台，以交還告訴人之理。
    是該挖土機是否確如被告所稱係在馬祖，已有可疑，且依照
    片內容，尚難認定該挖土機於遭拍攝之際，確在馬祖，更難
    推論該挖土機現在仍在馬祖。又原審法院既未函詢塘岐國小
    ，更未前往馬祖塘岐國小履勘現場，究係如何認定馬祖塘岐
    國小新建工程係確實存在之公共工程，令人無法理解等語。
　㈡原審就上開部分同本院認定，諭知被告無罪，經核並無違誤
    。檢察官提起上訴，僅就原審依審判職權為證據取捨及心證
    形成之事項再事爭執，亦未提出其他積極證據可供調查審認
    。從而，檢察官上訴，為無理由，應予駁回。
據上論斷，應依刑事訴訟法第368條，判決如主文。　　
本案經檢察官姜長志偵查起訴，檢察官彭聖斐提起上訴，檢察官
林安紜到庭執行職務。
中　　華　　民　　國　　111 　年　　8 　　月　　4 　　日
                  刑事第十六庭  審判長法　官 劉嶽承
                                      法　官 廖紋妤
                                      法　官 王耀興
以上正本證明與原本無異。
不得上訴。
                                      書記官 蘇佳賢
中　　華　　民　　國　　111 　年　　8 　　月　　4 　　日